【裁判字號】    98,上更(一),467
【裁判日期】    981202
【裁判案由】    毒品危害防制條例
【裁判全文】
臺灣高等法院刑事判決             98年度上更(一)字第467號
上  訴  人  臺灣板橋地方法院檢察署檢察官
被      告  甲○○
指定辯護人  本院公設辯護人 李廣澤
上列上訴人因被告毒品危害防制條例案件，不服臺灣板橋地方法
院97年度訴緝字第290號，中華民國98年2月6日第一審判決（起
訴案號：臺灣板橋地方法院檢察署95年度偵字第17294號、第
20526號），提起上訴，經判決後，最高法院發回更審，本院判
決如下：
    主  文
上訴駁回。
    理  由
甲、證據能力方面：
(一)檢察官為偵辦綽號「姊仔」（吳明月）等人涉嫌販賣毒品，
    於95年10月14日，以不能或難以其他方法蒐集或調查證據為
    由，依職權核發通訊監察書，對於0000000000號等電話，進
    行通訊監察，監察時間自95年10月14日上午10時起，至95年
    11月10日上午10時止，監察方法為監聽、錄音，此有臺灣板
    橋地方法院檢察署95年10月14日95板檢榮簡監續字第000268
    號通訊監察書可據（見第一審訴緝卷第40頁），因之，在偵
    查中因監聽對0000000000號手機與0000000000號手機通話取
    得之錄音，係依法律程序而為，本件監聽錄音所取得之證據
    ，自有證據能力。而有關監聽譯文內容，於本院審判期日經
    當庭提示並告以要旨，檢察官、被告甲○○及其辯護人均不
    爭執其證據能力，亦不否認監聽譯文之內容為真正，自屬經
    合法調查，無妨害被告訴訟上防禦權，依最高法院93年台上
    字第3304號判決意旨，其有證據能力，得據為裁判基礎。
(二)證人吳明月於警詢指證被告販賣毒品，與偵查中為相同之證
    詞；嗣於第一審及本院證述被告並無販賣毒品，與警詢所言
    不同。證人吳明月於偵查中固表示：警方所述實在，警方無
    不正方法取供（見臺灣板橋地方法院檢察署95年偵字第2052
    6號影卷第249頁）；於本院亦供稱：檢警未以非法方式取供
    （見本院98年6月5日審判筆錄第3頁）。然此僅足證明吳明
    月警詢筆錄具任意性，但其於警詢時，警員已訊及楊銘輝指
    述其販賣毒品之事，被告與楊銘輝又是夫妻關係，則吳明月
    警詢之供述，不排除心存報復，已難期超然公正，且核與通
    訊監察譯文內容不符，並無較可信之特別情事，自無證據能
    力。
(三)證人吳明月於偵查中以證人身分具結所述，查無非法取供情
    事，就形式觀之，亦無顯不可能信之狀況，依法有證據能力
    。
乙、實體方面：
一、公訴意旨略以：被告甲○○與其夫楊銘輝明知海洛因係屬毒
    品危害防制條例第2條第2項第1款所列之第一級毒品，不得
    非法持有、販賣，仍與楊銘輝或與真實姓名年籍不詳綽號「
    阿風」之成年男子，共同基於意圖營利之犯意聯絡，以0000
    000000、0000000000、0000000000及0000000000、00000000
    00（上2支電話門號係甲○○與阿風專用）等行動電話號碼
    作為聯絡工具，當黃慧菁（其後已於民國96年1月2日死亡）
    、吳明月等人需要購買毒品時，即撥打上開電話號碼與楊銘
    輝、甲○○連絡，楊銘輝（所涉本件被訴犯行，業經原審先
    行審結，部分被訴販賣第一級毒品犯行，經判處有期徒刑16
    年，其餘被訴部分諭知無罪在案）、甲○○即以此方式，分
    別於95年5、6月間某日及95年7月14日晚上10時許，在臺北
    市○○○路○路段，以每包新臺幣（下同）1,000元之價格
    ，販賣第一級毒品海洛因予黃慧菁；復於95年7月間，在不
    詳地點，分別販賣第一級毒品海洛因與真實姓名年籍不詳之
    人，及95年12月間某日，在臺北市○○○路○段與西園路口
    等地，販賣第一級毒品海洛因予吳明月(甲○○所涉上開販
    賣毒品部分，業經本院以98年度上訴字第1344號判決無罪，
    未據上訴而確定) ；甲○○與「阿風」另於95年10月30日某
    時，在臺北市○○區○○路399巷口，以每半錢（約0.2公克
    ）海洛因11,000元之價格，販賣第一級毒品海洛因予吳明月
    一次。嗣因楊銘輝、甲○○、吳明月所使用之0000000000、
    0000000000、0000000000、0000000000號等行動電話，已為
    警實施通訊監察，於95年8月25日3時20分許，於台北市中山
    區○○○路409號11樓之11住處，為警循線查獲，並扣得安
    非他命吸食器1個、電子磅秤2台、分裝袋共2416只、海洛因
    殘渣袋13只、已使用過之注射針筒16支、摻食吸管5支、NOK
    IA手機（序號000000000000000、000000000000000）2支、
    門號0000000000之SIM卡1張，因認被告甲○○涉有共犯毒品
    危害防制條例第4條第1項之販賣第一級毒品罪嫌云云。
二、按公訴人認被告甲○○涉有上揭於95年10月30日販賣第一級
    毒品罪之犯行，無非以其犯罪事實有被告甲○○於警詢、偵
    查之供述、證人吳明月於警詢、偵查之證述、被告甲○○、
    證人吳明月所使用之0000000000、0000000000號等行動電話
    通訊監察譯文、扣案之安非他命吸食器1個、電子磅秤2台、
    分裝袋共2416只、海洛因殘渣袋13只、已使用過之注射針筒
    16支、摻食吸管5支、NOKIA手機（序號000000000000000、
    000000000000000）2支、門號0000000000之SIM卡1張等物可
    資佐證為其論據。
三、按犯罪事實應依證據認定之，無證據不得認定其犯罪事實，
    刑事訴訟法第154條第2項定有明文。而所謂證據，係指足以
    證明被告確有犯罪行為之積極證據而言，該項證據須適於為
    被告犯罪之證明者，始得採為斷罪之資料（參照最高法院69
    年臺上字第4913號判例要旨）。又按認定犯罪事實所憑之證
    據，必須達於一般人均可得確信其為真實之程度，而無合理
    之懷疑存在時，始得據為被告有罪之認定，倘若犯罪事實之
    證明尚未達此一程度，仍有合理之懷疑存在，則應為被告有
    利之推定，仍不能遽為被告有罪之判斷，此亦為刑事訴訟法
    第154條犯罪事實應依證據認定之證據裁判原則及因保障被
    告人權無罪推定原則之所在（參見最高法院76年度臺上字第
    4986號判例、91年度臺上字第39號刑事判決等意旨）。訊據
    被告甲○○堅決否認有本件上開販賣第一級毒品之犯行，辯
    稱：伊與吳明月僅有合購毒品之情，並無販賣毒品海洛因給
    吳明月等語。經查：
(一)被告於警詢固供稱：我本身並無販賣毒品，係我先生楊銘輝
    後來經濟不好，地下錢莊和銀行催討金錢，楊銘輝不敢接電
    話，才換我接電話，然後由楊銘輝出面交易毒品等語(偵二
    卷第15頁) ，證人楊銘輝於偵查中亦證稱：甲○○沒有跟我
    一起賣毒品，她只是有時幫我接電話等語(偵二卷第77頁)。
    惟證人楊銘輝於95年8月25日經警移送檢察官後，即因另案
    通緝，經檢察官移送台灣士林地方法院檢察署歸案。是關於
    被告上開警詢自白及證人楊銘輝之證述，均係證人楊銘輝通
    緝歸案之前之情形。本件檢察官起訴被告犯罪時間為95年10
    月30日，則上開被告自白及證人楊銘輝之證述情形，均在本
    案發生之前，與本件無涉，核先敘明。
(二)證人吳明月於於偵查中具結證稱：我行動電話簿記載「小夢
    」電話0000000000就是甲○○，記載「夢友」的電話000000
    0000是「小夢」的朋友，綽號「阿風」。95年10月30日當天
    我是要跟甲○○買一萬一千元的毒品，重量約半錢，是甲○
    ○跟我通的電話，我都是跟甲○○買海洛因，但是我忘記那
    天是甲○○還是「阿風」送過來，交貨的地點是我家樓下即
    台北市○○區○○路399巷口，當天我有跟他一手交錢一手
    交貨等語(同上偵卷第250頁) 。然證人吳明月於同日偵查中
    亦證稱：是楊銘輝竟然說我是他的毒品上游，所以我才把實
    情講出來等語（見上開偵查卷第251頁），可見證人吳明月
    上開對被告甲○○之指述，有出於不滿楊銘輝指稱其係販毒
    上游，才咬出被告之意，因此其對被告甲○○販毒之指述是
    否事實，即非完全無疑。嗣證人吳明月於原審審理時證稱：
    我都和楊銘輝及甲○○共同合買，警詢筆錄記載我向甲○○
    買，並不是這樣，是甲○○介紹「阿風」給我，由我向「阿
    風」買等語(原審卷96年11月27日審判筆錄)，於本院審理時
    ，復證稱：伊施用之毒品海洛因，係與楊銘輝、甲○○合買
    ，伊亦無向甲○○購買毒品，95年9月30日應該是「阿風」
    送毒品過來，他的年紀已20歲，通話中講要快一點，是要「
    阿風」快點幫我送海洛因過來，要上班了等語（見本院96年
    11月27日審判筆錄第4頁）。可知證人吳明月前後指述不一
    ，且動機不純，是證人吳明月上開指述於上開時地向被告甲
    ○○購毒云云，顯有瑕疵，要難遽信。
(三)再查依證人吳明月所用0000000000號行動電話通訊監察譯文
    所示，被告甲○○使用之0000000000行動電話門號，雖有於
    95年10月30日下午1時43分許，撥打與吳明月電話，有監聽
    譯文可參（見臺灣板橋地方法院檢察署95年偵字第20526號
    影卷第224頁），然其通話內容略為：被告（Ａ）：喂。吳
    明月（Ｂ）：剛剛妳那個誰有回電啊？被告：喂。吳明月：
    我剛剛打電話是誰接的？被告：誰？吳明月：一個男的。被
    告：沒啦。吳明月：他有回電給我。被告：我現在過去嗎？
    吳明月：他說現在要過來啦。被告：阿風嗎？（譯音），吳
    明月：是啊！被告：我現在在家裡，你快一點啦，我趕去上
    班。吳明月：好！由上述通話可知，證人吳明月當日確有撥
    打被告手機，而有上述通話內容，但詳閱通話內容，並無毒
    品交易數量及價格等對話，且依通話內容，吳明月是先與「
    阿風」之人聯絡，提及「阿風」要過去吳明月住處，被告則
    表示伊現在在家，請吳明月趕快過去，伊趕著上班，吳明月
    答應說好等語，則依上開通話內容，當日吳明月係前往被告
    居所，做何事不明，此與證人吳明月於偵查中證稱：我忘記
    那天是甲○○還是「阿風」送過來，交貨的地點是我家樓下
    即台北市○○區○○路399巷口，當天我有跟他一手交錢一
    手交貨等語，顯有出入。且證人吳明月係先與「阿風」連絡
    ，二人如係洽談毒品交易之事，監察譯文顯示被告表示事先
    並不知情，則販毒之人應係「阿風」，如何能謂係被告指使
    「阿風」送貨？「阿風」當日如有去吳明月住處交付毒品，
    則吳明月前往被告住處，顯非向被告購買毒品甚明。證人吳
    明月於原審證稱：是甲○○介紹「阿風」給我，由我向「阿
    風」買等語，與通訊監察譯文，反較相符。
(四)另共同被告楊銘輝於95年8月24日為警查獲時，雖為警查扣
    有安非他命吸食器1個、分裝袋346只、海洛因殘渣袋13只、
    注射針筒16支、摻食吸管5支、NOKIA牌行動電話2支、00000
    00000號SIM卡1張等物，然上開扣案之物，被告甲○○否認
    係其所有之物，且係在95年10月30日之前扣得，均不能證明
    與被告甲○○所涉本案有何關聯，故亦均不足據以佐證被告
    甲○○有上開被訴販毒行為。
四、原審因認公訴意旨舉列之證據，不能證明確認被告甲○○確
    有上開被訴販賣毒品海洛因之犯行，此外復查無其他積極證
    據足認被告甲○○確有上開販毒之犯行，不能證明被告甲○
    ○犯罪，而為無罪判決之諭知。核原審此部分認事用法並無
    違誤，應予維持。檢察官上訴，仍執上開證人吳明月之證述
    及通訊監察譯文內容，請求撤銷改判，核無理由，上訴應予
    駁回。
據上論斷，應依刑事訴訟法第368條，判決如主文。
本案經檢察官邱美育到庭執行職務。
中    華    民    國    98    年    12    月    2    日
                  刑事第十七庭  審判長法  官  趙功恆
                                      法  官  陳憲裕
                                      法  官  陳世宗
以上正本證明與原本無異。
如不服本判決，應於收受送達後10日內向本院提出上訴書狀，其
未敘述上訴之理由者並得於提起上訴後10日內向本院補提理由書
（均須按他造當事人之人數附繕本）「切勿逕送上級法院」。
                                      書記官  魏汝萍
中    華    民    國    98    年    12    月    2     日


司法院資訊處製作；財團法人民間司法改革基金會備份。
